【裁判字號】    97,訴,440
【裁判日期】    981209
【裁判案由】    損害賠償
【裁判全文】
臺灣高雄地方法院民事判決               97年度訴字第440號
原      告  丙○○
訴訟代理人  乙○○
被      告  甲○○
            庚○○
            丁○○
            己○○
            戊○○（原名黃鈺翔.
                         0弄.
上列當事人間侵權行為損害賠償事件，本院於民國98年11月25日
言詞辯論終結，判決如下：
    主      文
原告之訴駁回。
訴訟費用由原告負擔。
    事實及理由
壹、程序部分：
    本件被告均經合法通知，未於言詞辯論期日到場，核無民事
    訴訟法第386 條各款所列情形，爰依原告聲請，由其一造辯
    論而為判決。
貳、實體部分：
一、原告主張：被告甲○○於民國94年8 月間經友人介紹結識伊
    ，自稱係長騏企業股份有限公司（下稱長騏公司）之業務助
    理，慫恿伊籌錢投資港都網網路科技股份有限公司（下稱港
    都網公司），表示穩賺不賠，每月固定可領得新臺幣（下同
    ）18,000元之紅利，且以自己與其姐為例，稱其等已領有紅
    利多年，並推介長騏公司經理即被告庚○○對伊加以遊說，
    致伊陷於錯誤，而於94年9 月25日簽立經營合約書，並向甲○○、庚○○引介之台東區中小企業銀行鳳山分行、誠泰商
    業銀行華夏路分行，分別貸得300,000 元、400,000 元後，
    於同年月28日、30日合計付款588,000 元予甲○○2 人。嗣
    後，伊連續3 個月收取港都網公司每月匯入之紅利18,000元
    ，惟自第4 個月起僅獲分紅14,000元，此後即接獲港都網公
    司寄發函文告稱停止發放紅利；而經伊詳閱上開合約書，始
    發覺其內所載之「港都網事業股份有限公司」，並非甲○○
    所稱之港都網公司，至此方知受騙。而被告戊○○係港都網
    事業股份有限公司之董事長，被告己○○、丁○○分別係長
    騏公司之代表人、董事，經伊追討，均避不見面，顯係與甲○○、庚○○共組詐欺集團，利用美色、厚利等手段詐騙伊
    之財物。爰依侵權行為之法律關係提起本訴，並聲明：被告
    應連帶給付原告588,000 元及自起訴狀繕本最後送達翌日起
    至清償日止，按年息5%計算利息。
二、被告甲○○、庚○○、丁○○、己○○均未於言詞辯論期日
    到場，亦未提出書狀作何聲明或陳述。
三、被告戊○○則未於言詞辯論期日到場，惟提出書狀以：伊雖
    係港都網事業股份有限公司之負責人，惟並未與其餘4 名被
    告有任何業務往來合作，亦未收受原告交付之上開款項，原
    告主張被告有侵權行為，應負舉證責任；退步而言，原告遲
    至97年1 月25日始提起本件訴訟，已罹於2 年之時效期間等
    語，資為抗辯。並聲明：原告之訴駁回。
四、得心證之理由：
    原告主張被告共同詐欺伊，致伊給付588,000 元，應負損害
    賠償責任等語，惟為被告戊○○所否認，並以前揭情詞置辯
    。是本件爭點即為：（一）被告有無共同詐欺原告，致原告
    交付588,000 元？（二）原告對被告戊○○之侵權行為損害
    賠償請求權是否罹於2年之消滅時效？
五、原告之請求權時效是否已消滅？
    被告戊○○雖以原告之請求權時效已消滅等語抗辯，惟原告
    則主張其係於95年1 、2 月間才知道被詐欺，其之請求權尚
    罹於消滅時效期間等語。經查：原告於94年8 月間結識甲○○等人，進而交付金錢投資，且於前4 月均有領取紅利，則
    於尚領取紅利期間，原告自無懷疑遭被告詐騙之可能，是原
    告主張至95年1 、2 月間方知遭詐欺之情，自為可採。故原
    告之請求權消滅時效期間，自應從原告得以知悉其確實遭到
    被告詐欺之時即95年1 、2 月間起算，而原告則是於96年7
    月25日提起本件民事訴訟，並經本院於95年7 月25日收受而
    繫屬在案，有原告之民事起訴狀及本院收狀章在卷可稽。依
    此計算，原告之侵權行為請求權自尚未罹於2 年之消滅時效
    期間，故被告戊○○上開所辯，即不足採。
六、被告有無共同詐欺原告，致原告交付588,000 元？
    按當事人主張有利於己之事實者，就其事實有舉證之責任。
    民事訴訟法第277 條前段定有明文。是以當事人主張其意思
    表示係因被詐欺或脅迫而為之者，應就其被詐欺或被脅迫之
    事實，負舉證之責任（最高法院21年上字第2012號、44年臺
    上字第75號判例意旨參照）。經查：
（一）原告於本件無非以其係因甲○○、庚○○等人慫恿誤信渠
      所稱投資港都網公司為穩賺不賠，每月固定可領得18,000
      元之紅利，因而陷於錯誤，而於94年9 月25日簽立經營合
      約書，付款588,000 元等情，因而主張被告共同詐欺之侵
      權行為，惟原告上開主張被告稱投資港都網公司為穩賺不
      賠，每月固定可領得18,000元之紅利一節，除據其口頭泛
      稱外，並未為何舉證以資證明，已難認其主張為可採。
（二）次以，據原告提出之經營合約書（參本院卷第45-47 頁）
      ，其與港都網事業股份有限公司定有合約，由原告以每台
      98,000元投資共同經營網際網路電腦事業，合計出資588,
      000 元，經查港都網事業股份有限公司於91年6 月13日核
      准登記成立，此有公司基本資料查詢附卷可稽（參本院卷
      第49頁），足見港都網事業股份有限公司確實自91年6 月
      13日起即有實際經營網咖無訛。又原告亦自承94年9 月投
      資後連續3 個月拿到公司所匯紅利18,000元，第4 個月拿
      到紅利14,000元之事實，此與一般詐騙公司於詐得投資款
      為期不久之後，即捲款宣布倒閉之情尚有所不同；況且無
      論投資任何事業，均有風險，尚無穩賺不賠者，原告自當
      於投資金錢之同時，做相當程度之評估，亦難謂原告因此
      有何陷於錯誤之可言。
（三）綜上所述，原告所提證據尚不足以證明被告有何施用詐術
      之行為，是本件被告尚非以詐術使原告陷入錯誤而交付，
      進而投資588,000 元，是以本件被告並無何共同詐欺之侵
      權行為。再者，原告曾以被告涉犯詐欺等罪嫌，向臺灣高
      雄地方法院檢察署檢察官提出告訴，經臺灣高雄地方法院
      檢察署檢察官偵查終結後，認犯罪嫌疑不足，以96年度偵
      字第34593 號等不起訴處分書為不起訴處分；原告不服向
      臺灣高等法院高雄分院檢察署聲請再議，經臺灣高等法院
      高雄分院檢察署檢察長認再議無理由，以98年度上聲議字
      第1057號處分書駁回再議聲請，是上開偵案所為之認定亦
      適與本院相同，認本件被告並無共同詐欺之犯嫌，因而為
      不起訴處分，並經本院依職權調閱相關偵案全卷核實無訛
      ，益徵本件原告之主張，尚難認與證據及事實相符，自無
      可採信。
七、從而，原告主張依侵權行為法律關係，請求被告連帶給付58
    8,000 元，及自起訴狀繕本最後送達之翌日起至清償日止，
    按年息5%計算之利息，為無理由，應予駁回。
八、本件事證已臻明確，兩造其餘主張陳述及所提之證據，經審
    酌與本院前揭判斷不生影響，均毋庸再予審酌，附此敘明。
據上論結，本件原告之訴無理由，依民事訴訟法第78條，判決如
主文。
中    華    民    國    98    年    12    月    9     日
                     民事鳳山分庭審判長法  官   楊富強
                                       法  官   何悅芳
                                       法  官   林意芳
上為正本係照原本作成。
如不服本判決，應於送達後20日內，向本院提出上訴狀並表明上
訴理由，如於本判決宣示後送達前提起上訴者，應於判決送達後
10日內補提上訴理由書（須附繕本）。
中    華    民    國    98    年    12    月    11    日
                                       書記官   陸艷娣


司法院資訊處製作；財團法人民間司法改革基金會備份。
